【裁判字號】    98,審救,240
【裁判日期】    981130
【裁判案由】    訴訟救助
【裁判全文】
臺灣臺北地方法院民事裁定             98年度審救字第240號
聲  請  人  甲○○
上列聲請人因與相對人臺灣銀行股份有限公司間請求債務人異議
之訴事件，聲請訴訟救助，本院裁定如下：
    主  文
聲請駁回。
    理  由
一、本件聲請意旨略以：聲請人與相對人臺灣銀行股份有限公司
    間請求債務人異議之訴事件，聲請人起訴本應依法繳納裁判
    費用，惟聲請人生活困難，房屋已被拍賣、銀行存款亦被凍
    結，實無資力再支出訴訟費用。為此，爰依民事訴訟法第10
    7條規定，聲請裁定准予訴訟救助等語。
二、按當事人無資力支出訴訟費用者，法院應依聲請，以裁定准
    予訴訟救助。但顯無勝訴之望者，不在此限。民事訴訟法第
    107條第1項定有明文。又依同法第109條第2項、第284條之
    規定，當事人聲請訴訟救助，應提出能即時調查之證據以釋
    明之。又所謂「無資力」係指窘於生活，且缺乏經濟信用者
    而言（最高法院43年台抗字第152判例意旨參照）。申言之
    ，若非取給於自己或共同生活親屬基本生活之費用不能支出
    訴訟費用，且無籌措款項以支出訴訟費用之信用技能，即難
    謂為無資力支出訴訟費用。
三、經查，本件聲請人與相對人間請求債務人異議之訴事件，雖
    聲請人主張其銀行存款遭凍結、房屋遭拍賣而無力支出訴訟
    費用云云；惟經本院依職權調取相對人對聲請人之98年度司
    執字第79185號清償債務強制執行卷宗後，查悉聲請人之銀
    行存款及薪資債權雖經本院核發移轉命令，但所移轉之債權
    數額為第三人合作金庫商業銀行股份有限公司之存款5,080
    元及第三人泓揚國際開發股份有限公司之每月薪資所得三分
    之一，此觀諸卷附之本院執行命令可得而知，是聲請人縱經
    假扣押扣除薪資所得三分之一後，每月仍有固定之薪資收入
    ，尚難據以認定已達窘於生活、乏經濟信用之程度。此外，
    聲請人復未釋明其如支付訴訟費用將導致其本人或家屬生活
    困難等情，亦未能提出任何足供本院即時調查之證據，以釋
    明其無資力支出訴訟費用之主張為真實。則綜合上開各情，
    應認聲請人並非毫無恆產而缺乏經濟信用，非不得以其既有
    財產及自身之經濟上信用籌措裁判費，聲請人既非無資力支
    出訴訟費用之人，是其聲請訴訟救助，即非有據，不應准許
    ，應予駁回。
四、爰依法裁定如主文。
中    華    民    國    98    年    11    月    30    日
                  民事第六庭    法  官  陶亞琴
以上正本係照原本作成
如對本裁定抗告須於裁定送達後10日內向本院提出抗告狀，並繳
納抗告費新台幣1,000元。
中    華    民    國    98    年    11    月    30    日
                                書記官  曹瓊文

司法院資訊處製作；財團法人民間司法改革基金會備份。
